臺灣臺北地方法院刑事判決　　　　　　　　　　　　　九十年度訴字第一二四一號
　　公　訴　人　臺灣臺北地方法院檢察署檢察官
　　被　　　告　丙○○
　　指定辯護人　甲○
右列被告因盜匪案件，經檢察官提起公訴（八十九年度偵字第一八六八號），甲○判
決如左：
    主  文
丙○○意圖為自己不法之所有，攜帶兇器，搶奪他人之動產，處有期徒刑壹年拾月。
扣案之蔬菜雕刻刀壹把沒收。
    事  實
一、丙○○意圖為自己不法之所有，於民國八十九年一月八日凌晨三時二十八分許，
    在台北市○○區○○街一八五巷七弄十二號前，攜帶其所有客觀上具危險性之蔬
    菜雕刻刀一把，見女子乙○○一人正在停放機車，有機可乘，先出言喊稱「小姐
    」示警，待乙○○朝其望去，丙○○即持前開蔬菜雕刻刀向乙○○身體右肩窩處
    揮去，使乙○○為防衛自己身體而持安全帽揮開該蔬菜雕刻刀，藉以分散乙○○
    之注意力，丙○○乃趁乙○○未及防備之際，迅速出手掠取乙○○掛於機車龍頭
    下方掛勾之大皮包一只，內有黑色小皮夾一個、身份證、學生證、健保卡、信用
    卡各一枚、面額新台幣（下同）一萬元之支票一張、現金六千二百元、印章二顆
    、筆記本一本等財物（尚未達致使不能抗拒之程度，詳後述），得手後欲跑離現
    場之際，乙○○警覺遭搶，而上前與丙○○拉扯該大皮包，並高喊搶劫、救命，
    乙○○之兄吳權璋聞訊自樓上陽台查看，目睹丙○○、乙○○正拉扯皮包，乃下
    樓追逐嗣掠得該皮包而逃逸之丙○○，隨即於台北市○○街一七七巷四十三號附
    近查獲並報警處理，且扣得蔬菜雕刻刀一把，及丙○○行搶時穿戴之墨綠色半罩
    式安全帽一頂、反光雨衣一件。
二、案經臺北市政府警察局中山分局報請臺灣臺北地方法院檢察署檢察官偵查起訴。
    理  由
一、右揭事實，業據被告丙○○於甲○審判期日坦承不諱，並據被害人乙○○指述甚
    詳，及證人吳權璋到庭結證屬實，且有被告所有客觀上具危險性可供為兇器使用
    之蔬菜雕刻刀一把、墨綠色半罩式安全帽一頂、反光雨衣一件扣案可證及贓物認
    領保管收據附卷可考，核均與被告前述任意性自白相符，本件事證明確，被告犯
    行堪以認定。
二、核被告所為，係犯刑法第三百二十六條第一項之攜帶兇器搶奪罪。公訴意旨雖認
    ：被告以自備之蔬菜雕刻刀脅迫乙○○，致使不能抗拒，而強取乙○○所有大皮
    包及其內財物，涉犯普通盜匪罪嫌。然按強盜罪之構成，以其所實施之強暴、脅
    迫，已達於使人不能抗拒之程度為必要，倘其取物手段雖屬不法，而尚未使人至
    於不能抗拒者，縱觸犯他種罪名，尚難以強盜論擬（最高法院二十九年上字第三
    ○○六號判例參照）。且行為人所使用之手段可否該當強盜罪之強制行為，係決
    定於行為人之行為是否使被害人已達於不能抗拒之程度；對於此一問題，原則上
    應按常人所能抗拒之程度參酌認定，若行為人之行為在客觀上雖堪認足使他人不
    能抗拒，但被害人並不因之發生畏懼或喪失抵抗力，而加抗拒者，則該行為即不
    能認定為該當強盜罪之強制行為（林山田著刑法各罪論，一九九六年十月版，第
    六九七頁）。查被害人乙○○就案發經過於警訊時證稱：在現住地址一樓處遭一
    名男子手中握著一支黑色利器對我做出攻擊狀態，我閃避後，該名男子即強取我
    隨身掛在我所騎乘之輕機車上的黑皮包而逃逸等語（偵查卷第七頁背面參照），
    及於甲○審判期日證稱：當天我騎機車回家，停在遼寧街一八五巷七弄十二號前
    正將安全帽取下要放在置物箱時，有人叫我小姐，我抬頭一看，看到一個男生向
    我走過來，那個男生衝過來，動作加快，當時他距離我約三公尺加快接近我，手
    上拿個東西朝我刺過來，我以安全帽擋回去，我的皮包掛在機車上，他一過來就
    動手拿我的皮包，並要逃走，我當時站在機車旁邊，我擋他拿皮包的時間很快；
    我站在機車的左方，被告從機車右後方衝到左後方來要刺我，我以右手安全帽擋
    他，接著他搶我掛在機車龍頭下方掛勾的皮包，我想我皮包內有錢，就與被告拉
    扯並且喊搶劫，... 我當時因為心理害怕，所以馬上還擊，且沒有想到他會搶皮
    包，所以他搶皮包時我來不及反應，被告就把皮包搶走，被告拿刀子刺向我時，
    我有還擊，但他搶皮包時，我來不及反應，... 被告有拿著刀子刺過來，當時我
    沒有看到刀，只有看到他的手朝我身體右肩窩刺過來，有揮的動作，... （辯護
    人問：你說你以安全帽擋回去，有打到他何部位？）打到他的手，他沒有繼續刺
    我，他馬上就直接搶我的皮包，沒有其他的動作，後來現場找到刀，才知道他有
    帶刀等語甚詳（甲○九十年十二月二十七日審判筆錄參照）。並據證人吳權璋到
    庭結證稱：當時樓下有人喊搶劫救命，第一聲我在客廳不知道是誰，再喊時我聽
    到好像是我妹妹的聲音，我從二樓陽台看下去，看到我妹妹與對方拉扯，... 我
    看到在拉扯皮包，我妹妹一直在喊叫，拉扯時間幾秒鐘，時間很短，我看一下就
    下樓等語明確（同日審判筆錄參照）。可見被害人於案發時尚能以安全帽擋住被
    告之揮刀行為，復與被告拉扯皮包，衡情應屬可抵抗，且已成功地抵禦被告之強
    暴行為；故被害人之意思自由，並未受任何制約。且被告先口喊「小姐」示警，
    再行刺、揮刀之動作，並非欺身抵住被害人之任何身體部位，自客觀情狀以觀，
    應屬為嚇阻、分散被害人注意力，以乘其不備，取其財物之手段，而難認已達於
    足以壓制被害人意思自由，致使不能抗拒之程度，自難以盜匪罪相繩。且甲○認
    定「被告揮刀分散被害人注意力，趁其不及防備而掠取財物」之犯罪事實與檢察
    官起訴之「被告強取同一皮包等財物」之事實，俱以不法手段領得財物，其客觀
    構成要件主要事實雷同，復同以為自己不法所有為主觀要件，且俱以他人之財物
    為客體，同為侵害財產法益之犯罪，罪質尚無差異，應認其「取被害人皮包及其
    內財物」之基本社會事實同一，具有同一性，應變更檢察官起訴法條審判。爰審
    酌被告持刀任意搶奪獨行女子財物，嚴重危害社會秩序及他人財產、身體安全自
    由，倫理非難性非低，惟念其前無犯罪紀錄之素行尚稱良好，有台灣高等法院檢
    察署刑案紀錄簡覆表在卷可參，且犯罪後坦承犯行，態度良好，顯已知所悔悟，
    及其犯罪動機、手段、所生危害等一切情狀，量處如主文所示之刑。扣案之蔬菜
    雕刻刀一把，係被告所有，為其犯攜帶兇器搶奪罪所用之物，業據被告供承明確
    ，依法宣告沒收；至安全帽一頂及反光雨衣一件，則係被告犯罪時穿戴之衣物，
    並非供被告實施犯罪構成要件行為所用之物，不予宣告沒收，附此說明。
據上論斷，應依刑事訴訟法第二百九十九條第一項前段、第三百條，刑法第三百二十
六條第一項、第三十八條第一項第二款，判決如主文。
本案經檢察官張安箴到庭執行職務
中      華      民      國    九十一    年      三      月      七      日
                                      臺灣臺北地方法院刑事第八庭
                                          法  官  朱  瑞  娟
右正本證明與原本無異
如不服本判決，應於判決送達後十日內，向甲○提出上訴狀。
                                          書記官  葉  金  發
中      華      民      國    九十一    年      三      月      十一    日
附錄本案所犯法條
中華民國刑法第三百二十六條
 (加重搶奪罪)
犯前條第一項之罪，而有第三百二十一條第一項各款情形之一者，處一年
以上七年以下有期徒刑。
前項之未遂犯罰之。
